臺灣橋頭地方法院民事判決
110年度訴字第837號
原      告  李明吉（即宋佩勳承受訴訟人）    

            李淑玲（即宋佩勳承受訴訟人）    

            李正雄（即宋佩勳承受訴訟人）    

            李正富（即宋佩勳承受訴訟人）    

原      告  
兼上四人
共      同
訴訟代理人  宋炳衡  
被      告  李昀乙  

訴訟代理人  陳彥霓律師
            吳孟蓉律師    
            張名賢律師                      
複代理人    黃羽駿律師                      
上列當事人間請求返還不當得利事件，本院於民國111年10月14
日言詞辯論終結，判決如下：
    主  文
原告之訴及假執行之聲請均駁回。
訴訟費用由原告負擔。
    事實及理由
壹、程序方面：
一、按當事人死亡者，訴訟程序在有繼承人、遺產管理人或其他
    依法令應續行訴訟之人承受其訴訟以前當然停止；又第168
    條至第172條及前條所定之承受訴訟人，於得為承受時，應
    即為承受之聲明；他造當事人，亦得聲明承受訴訟，民事訴
    訟法第168條、第175條第1項分別定有明文。經查，本件原
    告宋佩勳於訴訟繫屬中之民國111年1月21日過世，其繼承人
    均未拋棄繼承，並由其繼承人李明吉、李淑玲、李正雄、李
    正富共同繼承等情，有宋佩勳之死亡證明書、除戶謄本、繼
    承人戶籍謄本及繼承系統表等件在卷可證（見本院卷第121
    至133頁），並經李明吉、李淑玲、李正雄及李正富於111年
    7月11日共同具狀聲明承受訴訟（見本院卷第141-142頁），
     依據上開規定，核無不合，應予准許。
二、次按「訴狀送達後，原告不得將原訴變更或追加他訴。但有
    下列各款情形之一者，不在此限：一、被告同意者。...四
    、因情事變更而以他項聲明代最初之聲明者。」「 被告於
    訴之變更或追加無異議，而為本案之言詞辯論者，視為同意
    變更或追加。」民事訴訟法第255條第1項第1款、第4款及第
    2項分別定有明文。經查，本件原告於110年6月25日起訴時
    依不當得利之法律關係請求，並聲明：被告李昀乙、陳威應
    連帶給付原告新臺幣（下同）110萬元，暨自本起訴狀繕本
    送達之翌日起至清償日止，按年息百分之5計算之利息。嗣
    原告於本院準備程序中撤回對被告陳威之訴訟，並於本院言
    詞辯論期日改依消費借貸關係請求，並變更其訴之聲明為：
    一、被告應給付原告宋炳衡60萬元，暨自111年10月15日起
    至清償日止，按年息百分之5計算之利息。二、被告應給付
    原告宋佩勳之繼承人即李明吉、李淑玲、李正雄、李正富50
    萬元，暨自111年10月15日起至清償日止，按年息百分之5計
    算之利息（見本院卷第171-172頁）。經核，原告聲明之變
    更，業經被告同意（見本院卷第172頁），且請求之基礎事
    實並未改變，又原告早於111年7月11日提出書狀主張欲依消
    費借貸關係請求，應不甚礙被告之防禦及訴訟之終結，與上
    述規定相符，亦應予准許，併此敘明。
貳、實體方面： 
一、原告主張：被告李昀乙於103年3月間與原告見面，向原告表
    示其專門替他人催收債務，因此對原告佯稱可協助處理原告
    對訴外人「萬全紙業股份有限公司（下稱萬全公司）」積欠
    原告之2693萬元之債務（下稱系爭債務）。而由原告李明吉
    、李淑玲、李正雄、李正富之被繼承人宋佩勳與被告所經營
    之大興安資產管理有限公司（下稱大興安公司）簽立委任契
    約書（下稱系爭委任契約書），約定受託事件如在訴訟中或
    強制執行程序中達成和解清償，則宋佩勳應給付被告和解總
    金額的60%作為酬金；若和解金額少於100萬元，則應依100
    萬元的50%計付酬金。換言之，在被告還沒催收到款項以前
    ，宋佩勳不必先付錢。在合約簽完後，被告稱公司案件很多
    ，需要作假扣押，但假扣押資金不夠，叫我們先借他，於是
    就由原告宋炳衡出60萬元、訴外人宋佩勳出60萬元，二人共
    計借120萬元現金給被告，被告第一次先拿80萬元現金、隔
    天再拿走40萬元現金，詎嗣後被告僅歸還10萬元，其餘110
    萬元則拒不返還。為此爰依民法消費借貸之法律關係提起本
    訴，並聲明：（一）被告應給付原告宋炳衡60萬元，暨自11
    1年10月15日起至清償日止，按年息百分之5計算之利息。（
    二）被告應給付原告宋佩勳之繼承人即李明吉、李淑玲、李
    正雄、李正富50萬元，暨自111年10月15日起至清償日止，
    按年息百分之5計算之利息。（三）如獲勝訴判決，請准原
    告提供擔保宣告假執行。
二、被告則以：宋佩勳於103年3月間委任由伊擔任負責人之大興安公司（已於106年3月17日解散）幫忙處理債務問題，並約定處理受託事務之後酬。故委任關係存於宋佩勳及大興安公司間，實與被告無關。另宋佩勳委託大興安公司處理系爭債務雖有後酬約定，惟處理事務之相關費用並無約定在收到債務款項前即毋庸給付，而大興安公司僅向宋佩勳收取處理系爭債務所需之處理費用，且係按處理進度分次酌收，如基本作業費、法院規費、陪同費用及其他雜支等，並向宋佩勳口頭說明何以需要該些費用，而大興安公司亦確實用以處理系爭債務，至實際收取費用金額為何，被告已不復記憶，且原告宋炳衡及宋佩勳2人均未提出給付被告120萬元證明，則其主張不可遽採，原告要求被告返還110萬元並無理由等語置辯，並聲明：（一）原告之訴駁回。（二）如受不利判決，願供擔保請准宣告免為假執行。　　
三、本院之判斷：
（一）按當事人主張有利於己之事實者，就其事實有舉證之責任
      。 但法律別有規定，或依其情形顯失公平者，不在此限
      ，民事訴訟法第277 條定有明文。次按稱消費借貸者，謂
      當事人一方移轉金錢或其他代替物之所有權於他方，而約
      定他方以種類、品質、數量相同之物返還之契約，民法第
      474 條第1 項亦有明文。是此，消費借貸法律關係之成立
      ，須具備借貸意思合致及交付借貸物等特別要件，當事人
      如主張有金錢借貸關係存在，除須證明有金錢之交付外，
      尚須就雙方借貸意思表示合致，負舉證責任（最高法院10
      4年台上字第1946號判決意旨參照）。
（二）原告主張曾交付120萬元之借款予被告收受，兩造就120萬
      元之借款成立消費借貸合意等情，為被告所否認。揆諸前
      揭說明，應由原告就其與被告間就120萬元借款之借貸意
      思互相表示合致及該款項已如數交付等事實，負舉證責任
      。經查：
      1.原告宋炳衡及宋佩勳是否有交付120萬元予被告收受？
　　　　原告主張曾交付120萬元現金予被告收受一節，業經證
        人李家年於偵查中證稱：103年6月間，我帶被告前往宋
        佩勳的回收場，宋佩勳等人有給被告120萬元現金，分
        兩次拿80萬元、40萬元等語（見110年度他字第44號卷
        ，下稱他字卷第26-27頁），核與宋佩勳於偵查中以證
        人身份具結證稱：我有給被告120萬元現金等語（見他
        字卷第107頁）大致相符，而原告始終明確主張是在宋
        佩勳經營的資源回收場第一次給80萬元現金、第二次給
        40萬元現金，總共120萬元現金，對此被告亦不否認有
        自宋佩勳收受現金，僅辯稱詳細數額忘記了等語（見他
        字卷第24頁），然被告既自宋佩勳收受現金，嗣後亦同
        意歸還10萬元，豈有全然不知收受多少數額之現金之理
        ，且原告以line向被告主張要返還其餘110萬元時，被
        告僅回以「都可以」（見本院卷第45頁），並未對於數
        額有所爭執，是原告主張曾交付120萬元予被告收受等
        語，尚非無據。　　
      2.原告與被告間是否有消費借貸關係存在？　
　　  ⑴原告雖主張兩造間就交付之120萬元款項有消費借貸關係
        存在等語，然為被告所否認，且查原告宋炳衡於109年1
        2月間對被告提出刑事告訴，主張被告係受託處理宋佩
        勳及宋炳衡之債務官司而收取120萬元等語（見他字卷
        第3頁），並於偵查中供稱：我們委託被告是給他現金1
        20萬元等語（見他字卷第25頁），而於110年6月30日在
        本院提起民事訴訟時亦主張被告因處理委託事務，要預
        收120萬元等語（見本院審訴卷第11頁），是原告自提
        起刑事告訴開始，至提起本件民事訴訟，均一再主張係
        因處理委託事務而交付120萬元予被告，而未提及兩造
        間有消費借貸關係存在。佐以原告宋炳衡與被告之line
        對話中，被告向宋炳衡表示「富媽～之前委託萬友～祭師
        公會退件以10萬元答成協議退回～......」等語，然原
        告宋炳衡並未為任何異議之表示（見本院審訴卷第71-7
        3頁），倘原告交付給被告之120萬元款項係借款，則當
        被告陳述10萬元係退款時，原告宋炳衡豈有對被告上開
        文字全然無爭執之理。再參以原告宋炳衡亦坦承未與被
        告約定利息（見本院卷第171頁），雙方亦無還款期限
        之約定。是原告主張兩造間就120萬元之款項有消費借
        貸關係存在云云，已非無疑。
　　　⑵而依系爭委任契約書第4條約定，本件所需上開聲請費用
        、郵資等其他訴訟費用由甲方（即宋佩勳）支付，亦先
        給付（見本院卷第43頁）。核與宋佩勳於偵查中證稱：
        被告稱120萬元是走司法程序的費用等語（見他字卷第1
        07頁），大致相符，足見被告辯稱收取費用係為辦理債
        務催收業務所需之處理費用，如基本作業費、法院規費
        ，而非借款等語，並非全屬無據。
　　  ⑶綜上，原告並未提出兩造間有消費借貸關係存在之證據
        ，是要難僅憑原告之主張，即遽認兩造間有消費借貸關
        係存在。
四、綜上所述，原告依消費借貸法律關係，主張被告應給付原告
    宋炳衡60萬元，原告李明吉、李淑玲、李正雄、李正富（均
    為宋佩勳之繼承人）50萬元，及均自111年10月15日起至清
    償日止，按年息百分之5計算之利息，為無理由，應予駁回
    。原告之訴既經駁回，其假執行之聲請亦失所附麗，應併予
    駁回。
五、本件事證已臻明確，兩造其餘主張陳述及所提之證據，經審
    酌後於本件判決結果無影響，爰不逐一論述，附此敘明。
六、據上論結，本件原告之訴為無理由。依民事訴訟法第78條，
    判決如主文。
中　　華　　民　　國　　111 　年　　10　　月　　27　　日
                  民事第一庭 法　官 吳保任
以上正本係照原本作成。
如對本判決上訴，須於判決送達後20日內向本院提出上訴狀。如
委任律師提起上訴者，應一併繳納上訴審裁判費。
中　　華　　民　　國　　111 　年　　10　　月　　27　　日
                             書記官 楊惟文